最  高  行  政  法  院  判  決
109年度年上字第198號
上  訴  人  黃展毅等90人（姓名及住所詳如附表所示）
共      同
訴訟代理人  林冠儒  律師
被 上訴 人  銓敘部                                  
代  表  人  周志宏              
訴訟代理人  廖康如                                      
            歐陽文翔            
上列當事人間公務人員退休資遣撫卹法事件，上訴人對於中華民
國109年4月30日臺北高等行政法院108年度年訴字第408號判決，
提起上訴，本院判決如下：
　　主  文
上訴駁回。
上訴審訴訟費用由上訴人負擔。　　
　　理  由
一、被上訴人之代表人原為周弘憲，嗣變更為周志宏，茲據新任
    代表人具狀聲明承受訴訟，核無不合，先予敘明。
二、上訴人原係公務人員，前經被上訴人分別核定於民國107年6
    月30日以前退休生效，支領退休金，並有儲存於臺灣銀行股
    份有限公司之優惠存款。嗣因公務人員退休資遣撫卹法（下
    稱公務人員退撫新法）於106年8月9日經制定公布，除第7條
    第4項及第69條自公布日施行外，其餘條文訂自107年7月1日
    施行，被上訴人爰分別以臺北高等行政法院（下稱原審）10
    8年度年訴字第408號判決（下稱原判決）如附表所示之函文
    及該函文所附之「退休（職）所得重新計算附表」（下合稱
    原處分），重新審定上訴人自107年7月1日起之每月退休所
    得。上訴人不服，循序提起行政訴訟，並聲明：復審決定及
    原處分均撤銷。案經原審以上訴人在原審之訴為無理由，判
    決駁回，上訴人乃提起本件上訴，並聲明：1.原判決廢棄。
    2.復審決定及原處分均撤銷。
三、上訴人起訴主張、被上訴人於原審之答辯及聲明，均引用原
    判決所載。
四、原審斟酌全辯論意旨及調查證據之結果，略以：被上訴人係
    依公務人員退撫新法第34條、第36條、第37條及第39條規定
    （下稱系爭規定），重新計算並審定上訴人自107年7月1日
    起之每月退休所得，業據原處分「重新計算說明」部分載明
    。惟立法委員林德福等38人因行使職權，認公務人員退撫新
    法第4條第4款至第6款、第7條第2項、第18條第2款、第3款
    、第36條至第38條、第39條第1項、第2項、第77條第1項第3
    款規定，提高退撫基金共同撥繳費用之基準、變更公務人員
    退撫給與之條件與計算基準、降低退休所得替代率、削減公
    務人員保險養老給付、優惠存款利息等，違反法律不溯及既
    往原則、信賴保護原則及比例原則，侵害受規範對象受憲法
    保障之財產權、生存權、服公職權、工作權及平等權向司法
    院聲請解釋，經司法院於108年8月23日作成釋字第782號解
    釋，認公務人員退撫新法第7條第2項規定無涉法律不溯及既
    往原則及工作權之保障，亦未牴觸比例原則，與憲法保障人
    民財產權之意旨尚無違背；同法第4條第6款、第39條第2項
    規定，與憲法保障服公職權、生存權之意旨尚無違背；同法
    第4條第4款、第5款、第18條第2款、第3款、第36條、第37
    條、第38條及第39條第1項規定，無涉法律不溯及既往原則
    ，與信賴保護原則、比例原則尚無違背。從而，原審審理案
    件適用法律時，應受該解釋見解之拘束。是被上訴人於公務
    人員退撫新法施行後，依系爭規定，就上訴人自107年7月1
    日起之每月退休所得，作成重新計算退休所得之原處分，於
    法自無不合，且本件並無再聲請釋憲之必要等語，判決駁回
    上訴人在原審之訴。
五、本院經核原判決駁回上訴人在原審之訴，並無違誤。茲就  
    上訴意旨補充論斷如下：
　㈠憲法第78條規定：「司法院解釋憲法，並有統一解釋法律及
    命令之權。」第173條規定：「憲法之解釋，由司法院為之
    。」第171條第2項規定：「法律與憲法有無牴觸發生疑義時
    ，由司法院解釋之。」第79條第2項規定：「司法院設大法
    官若干人，掌理本憲法第78條規定事項……」是解釋法律牴觸
    憲法而宣告其為無效，乃專屬司法院大法官之職掌。司法院
    依上開規定所為之解釋，有拘束全國各機關及人民之效力，
    各機關處理有關事項，應依解釋意旨為之，違背解釋之判例
    ，當然失其效力，亦經司法院釋字第185號解釋宣示在案。
    上開解釋所稱之全國各機關，當然包含法院在內。次按法官
    依據法律獨立審判，憲法第80條定有明文，故依法公布施行
    之法律，法官應以其為審判之依據，不得認定法律為違憲而
    逕行拒絕適用；又該法律如經司法院作成解釋宣告未違憲，
    依前段之說明，法院亦自應受其拘束，於審理個案時，依解
    釋意旨為之；且於該解釋作成後，如無因憲法或相關法律有
    所修正，或相關社會情事已有重大變更，而有重行認定與判
    斷之必要，並聲請經司法院再作成變更或補充之解釋，應不
    許法院或其他任何人民或機關持歧異之見解不予遵守。
  ㈡經查，上訴人係退休公務人員，於107年6月30日以前分別經
    被上訴人核定退休生效。嗣因公務人員退撫新法於106年8月
    9日經總統令公布，除第7條第4項及第69條自公布日施行外
    ，其餘條文自107年7月1日施行，被上訴人爰以原處分，按
    上訴人退休總年資及退休等級，重新審定上訴人退休所得，
    為原判決依法確定之事實。依上訴人於原審起訴時對於原處
    分所為事實之認定及係適用公務人員退撫新法之結果本身均
    不爭執，所爭執者僅係據以作成原處分之公務人員退撫新法
    是否違反法安定性原則、信賴保護原則、誠信原則、法律不
    溯及既往原則、比例原則及平等原則，而有違憲之問題。然
    原審業已論明，司法院作成釋字第782號解釋，解釋意旨略
    以：「公務人員退休資遣撫卹法第7條第2項規定無涉法律不
    溯及既往原則及工作權之保障，亦未牴觸比例原則，與憲法
    保障人民財產權之意旨尚無違背。同法第4條第6款、第39條
    第2項規定，與憲法保障服公職權、生存權之意旨尚無違背
    。同法第4條第4款、第5款、第18條第2款、第3款、第36條
    、第37條、第38條及第39條第1項規定，無涉法律不溯及既
    往原則，與信賴保護原則、比例原則尚無違背。」原處分及
    公務人員退撫新法相關規定並未有上訴人所指前揭之違法情
    事，公務人員退撫新法相關規定既經司法院釋字第782號解
    釋宣告不違憲，被上訴人依前開法令規定重新計算上訴人自
    107年7月1日起之退休所得，核無違誤，從而原審以上訴人
    所提撤銷訴訟，為無理由，予以駁回，於法並無不合。
　㈢上訴意旨主張原判決針對司法院釋字第782號解釋文第4、5、
    6項有利於上訴人之部分，未完整論述如何不採之理由，有
    判決不備理由之違背法令云云。惟按司法院釋字第782號解
    釋文第4、5、6項內容為「（第4項）相關機關至遲應於按同
    法(指公務人員退撫新法)第92條為第1次定期檢討時，依本
    解釋意旨，就同法附表三中提前達成現階段改革效益之範圍
    內，在不改變該附表所設各年度退休所得替代率架構之前提
    下，採行適當調整措施，俾使調降手段與現階段改革效益目
    的達成間之關聯性更為緊密。（第5項）同法第67條第1項前
    段規定：『公務人員退休後所領月退休金，或遺族所領之月
    撫卹金或遺屬年金，得由考試院會同行政院，衡酌國家整體
    財政狀況、人口與經濟成長率、平均餘命、退撫基金準備率
    與其財務投資績效及消費者物價指數調整之』，與同法第36
    條至第39條設定現階段合理退休所得替代率之改革目的不盡
    一致，相關機關應依本解釋意旨儘速修正，於消費者物價指
    數變動累積達一定百分比時，適時調整月退休金、月撫卹金
    或遺屬年金，俾符憲法上體系正義之要求。（第6項）同法
    第77條第1項第3款規定：『退休人員經審定支領或兼領月退
    休金再任有給職務且有下列情形時，停止領受月退休金權利
    ，至原因消滅時恢復之：……再任私立學校職務且每月支領
    薪酬總額超過法定基本工資。』與憲法保障平等權之意旨有
    違，應自本解釋公布之日起，失其效力。」查依前開第4項
    及第5項解釋文之文字內容，其所指之「適當調整措施」及
    「適時調整」之行政作為，均係著眼於「未來實證環境之變
    遷可能」，「預先指明」退撫主管機關有在「將來」進行對
    應調整之職務義務等情，顯係指示退撫主管機關其後應適時
    調整之行政作為，與判斷本件原處分是否違法，難認有何關
    連性可言。至於前開第6項解釋文，係針對公務人員退撫新
    法第77條第1項第3款規定，揭示「平等原則」之適用，而認
    前開規定，與憲法保障平等權之意旨有違等情。此核與前述
    本件原處分所適用之公務人員退撫新法相關規定之法律合憲
    解釋無涉，是此與原處分適法性無關。上訴意旨誤解司法院
    釋字第782號解釋第4項、第5項、第6項解釋文之規範意旨，
    將釋憲機關指示相關機關，就未來附有條件應行調整或作為
    之原則性指示，解為作成原處分時即應立即實施之作為義務
    ，執為原處分違法之論據，自非可採。原判決就此雖未予論
    駁，惟尚不影響結論之判斷，自非判決不備理由，上訴意旨
    據此主張原判決違背法令云云，核係其主觀之意見，難認可
    採。
　㈣綜上所述，原判決並無上訴人所指違背法令之情形，上訴意
    旨，指摘原判決違背法令，求予廢棄，為無理由，應予駁回
    。　　　
六、據上論結，本件上訴為無理由。依行政訴訟法第255條第1項
    、第98條第1項前段、第104條、民事訴訟法第85條第1項前
    段，判決如主文。
中　　華　　民　　國　　110 　年　　11　　月　　16　　日
                    最高行政法院第二庭
                        審判長法官  吳　東　都　
                              法官　陳　秀　媖
                              法官　林　妙　黛
　　　　　　　　　　　　　　　法官  侯  志  融
                              法官　王　俊　雄

以  上  正  本  證  明  與  原  本  無  異
中　　華　　民　　國　　110 　年　　11　　月　　16　　日
　　　　　　　　　　　　　　　書記官　張  玉  純